臺灣苗栗地方法院刑事判決
110年度原訴字第13號
公  訴  人  臺灣苗栗地方檢察署檢察官
被      告  芎秋華



指定辯護人  陳新佳律師(義務辯護)
上列被告因遺棄致死案件，經檢察官提起公訴 （109年度調偵字
第74號），本院判決如下：
    主  文
乙○○無罪。
    理  由
一、公訴意旨略以：被告乙○○(下稱被告)與姚○婷(真實姓名年籍
    資料詳卷，原名曾○瑩)前為情侶關係，而姚○婷為陳○鎧(民
    國103年1月生，真實姓名年籍資料詳卷)之生母，渠等三人
    同居在被告位於苗栗縣○○市○○○村0○○○○○村000號之住處(下
    稱被告住處)。被告於108年8月9日21時57分許，先與姚○婷(
    姚○婷涉犯遺棄致死罪嫌，另經檢察官為不起訴處分)徒步前
    往被告住處附近菜園之工寮，行經國校新村108號後方流東
    溪橋上時，被告復又返回被告住處，並於同日22時2分許，
    攜同陳○鎧徒步前往流東溪橋。嗣被告與陳○鎧抵達流東溪橋
    時，姚○婷已因酒醉而倒臥於橋上，被告明知陳○鎧年僅5歲
    ，屬無自救力之人，而姚○婷已因酒醉而無法妥善照護陳○鎧
    ，且當時已近深夜，該處係車輛往來之流東溪橋，且無照明
    設備、視線昏暗，竟仍基於遺棄之犯意，將陳○鎧置於該處
    後逕自離去。嗣於同日22時9分許，彭富賢駕駛車牌號碼000
    0-00號自用小客貨車行經該處，閃避不及而撞擊陳○鎧、姚○
    婷，致陳○鎧受有右側頭部五處開放性傷口、右肩開放性傷
    口且骨頭外露、左大腿變形等傷害，並於同日送往為恭醫療
    財團法人為恭紀念醫院(下稱為恭醫院)急診，於同日23時8
    分許，因頭部外傷合併顱骨骨折、腦挫傷、中樞神經性休克
    而不治死亡(彭富賢涉犯過失致死犯行，另經本院判決)，經
    警獲報後到場處理，始悉上情。因認被告涉犯刑法第293條
    第2項之遺棄致死罪嫌，並應依兒童及少年福利與權益保障
    法第112條第1項前段規定加重其刑等語。
二、按犯罪事實應依證據認定之，無證據不得認定犯罪事實；不
     能證明被告犯罪者，應諭知無罪之判決；刑事訴訟法第154
    條第2項、第301條第1項分別定有明文。次按認定不利於  
    被告之事實，須依積極證據，苟積極證據不足為不利於被告
     事實之認定時，即應為有利於被告之認定，更不必有何有
    利 之證據；如未能發現相當之證據，或證據不足以證明，
    自不 能以推測或擬制之方法，以為裁判之基礎；又認定犯
    罪事實 所憑之證據，無論直接或間接證據，其為訴訟上之
    證明，須 達於通常一般之人均不致有懷疑，而得確信其為
    真實之程度 者，始得據為有罪之認定，倘其證明尚未達到
    此一程度，而 有合理之懷疑存在時，即應由法院為諭知被
    告無罪之判決； 且檢察官對於起訴之犯罪事實，應負提出
    證據及說服之實質 舉證責任；倘其所提出之證據，不足為
    被告有罪之積極證明 ，或其指出證明之方法，無從說服法
    院以形成被告有罪之心 證，基於無罪推定之原則，自應為
    被告無罪判決之諭知（最 高法院30年度上字第816號、40年
    度台上字第86號、76年度 台上字第4986號、92年度台上字
    第128號判決意旨參照）。 另無罪之判決書，就傳聞證據是
    否例外具有證據能力，無須 於理由內論敘說明（最高法院1
    02年度台上字第3161號判決  意旨參照）。
三、公訴意旨認被告涉有前開犯嫌，係以被告之供述、證人姚○
    婷、張翔竣、彭健忠之證述、苗栗縣警察局頭份分局道路交
    通事故現場圖、道路交通事故調查表(一)、(二)、酒精測定
    紀錄表、車輛詳細資料報表、證號查詢汽車駕駛人、交通部公
    路總局新竹區監理所竹苗區車輛行車事故鑑定會鑑定意見書
    暨覆議意見書、消防機關救護紀錄、為恭醫院法醫參考證明
    書暨病歷資料、臺灣苗栗地方檢察署相驗屍體證明書、檢驗
    報告書、現場照片65張、監視器錄影光碟暨翻拍照片3張等
    ，為其論據。
四、訊據被告堅詞否認上開犯行，辯稱：陳○鎧不是我從家裡帶
    的，是姚○婷帶的，我是回頭去找，後來我把陳○鎧帶到姚○
    婷旁邊等語（見本院卷一第110頁）。辯護人則為被告辯護
    稱：依卷內事證，無從證明姚○婷於案發當時存在意識不清
    之事實等語(見本院卷一第118頁)。經查：
  ㈠被告與姚○婷前為情侶關係，而姚○婷為陳○鎧之生母，渠等三
    人同居在被告住處。被告於108年8月9日21時57分許，與姚○
    婷徒步而行經國校新村108號後方流東溪橋上時，被告復折
    返被告住處方向，並於同日22時2分許，與陳○鎧一同徒步前
    往流東溪橋；於同日22時9分許，彭富賢駕駛車牌號碼0000-
    00號自用小客貨車行經該處，閃避不及而撞擊陳○鎧、姚○婷
    ，致陳○鎧受有右側頭部五處開放性傷口、右肩開放性傷口
    且骨頭外露、左大腿變形等傷害，並於同日送往為恭醫院急
    診，於同日23時8分許，因頭部外傷合併顱骨骨折、腦挫傷
    、中樞神經性休克而不治死亡等情，為被告所不爭執(見本院
    卷一第113頁，本院卷二第278、279頁)，核與證人姚○婷、
    張翔竣於警詢及偵訊中、彭健忠於警詢中之證述相符(見108
    年度偵字第5160號卷【下稱偵卷】第29至33、35至39、146
    頁，本院卷二第7至11、13至17、25、27頁)，並有苗栗縣警
    察局頭份分局道路交通事故現場圖、道路交通事故調查表(一)
    、(二)、酒精測定紀錄表、車輛詳細資料報表、證號查詢汽車
    駕駛人、交通部公路總局新竹區監理所竹苗區車輛行車事故
    鑑定會鑑定意見書暨覆議意見書、消防機關救護紀錄、為恭
    醫院法醫參考證明書暨病歷資料、臺灣苗栗地方檢察署相驗
    屍體證明書、檢驗報告書、現場照片65張、監視器錄影光碟
    暨翻拍照片7張在卷可參(見偵卷第97至103頁，本院卷二第7
    至227頁)，故此部分事實，堪信為真實。
  ㈡證人姚○婷於108年8月10日警詢中證稱：108年8月9日當天，
    被告要我與陳○鎧到菜園工寮睡覺，被告先是由國校新村108
    號往後方的橋走向老崎方向，我跟在後方，後來我身體不舒
    服就在橋中央往老崎方向走的左側躺著休息，被告再回去將
    陳○鎧帶著由國校新村108號往後方老崎的橋走，後來我在橋
    中央往老崎方向走的左側睡著前，被告就將陳○鎧留在我身
    旁，我就叫陳○鎧靠邊一點不然很危險，我就睡著了等語(見
    偵卷第29頁)；於108年8月22日警詢中證稱： 我當時因為氣
    喘發作，所以我不知道後來被告有把陳○鎧帶到我身邊，也
    沒有印象被告跟我說過什麼，之後直到手忽然很痛醒過來，
    我才發現陳○鎧躺在地上等語(見偵卷第38頁)；於偵訊中證
    稱：當天我與被告在國校新村108號後方橋上爭執，我就喝
    醉倒在該處，被告就回他家把陳○鎧帶出來放在我旁邊，當
    時我並不知道被告將陳○鎧帶來我身邊，當車子來時，我有
    被車燈照醒，所以我知道車子來了，但我爬不起來，所以陳
    ○鎧才會被車子撞到，我不知道我在警局有回答「叫陳○鎧靠
    邊一點，不然很危險」等語(見偵卷第146頁)；於本院審理
    中證稱：被告將陳○鎧帶到我旁邊時，我完全不知道，那時
    我已經倒下去，人很不舒服一直喘，然後就直接倒在地板上
    ，我不知道被告有往回走，也沒有印象有跟警察講到「我男
    友乙○○就將我兒子留在我身旁，我就叫我兒子陳○鎧靠邊一
    點，不然很危險」等語(見本院卷一第178、180、183頁)。
    證人姚○婷於一開始警詢中表示知道陳○鎧有在其旁邊，嗣後
    卻改稱不知道被告將陳○鎧帶到身邊，故證人姚○婷證述並非
    一致，其證述既有上開瑕疵可指，自難僅以證人姚○婷不一
    致之證述，遽認被告將陳○鎧帶同至證人姚○婷身旁時，證人
    姚○婷已處於酒醉無意識之狀態。再者，依監視器翻拍照片
    所示，證人姚○婷於案發當日21時58分12秒至21秒(見偵卷第
    99頁)，尚且能獨自行走於道路上，而被告與陳○鎧出現於上
    開監視器地點時，則為同日22時2分21秒，可見被告將陳○鎧
    帶同至證人姚○婷處時，亦僅是在證人姚○婷能獨自行走之數
    分鐘後，故被告辯稱其將陳○鎧帶同至證人姚○婷旁時，證人
    姚○婷意識清楚一節，並非全然不可採信，自不能排除證人
    姚○婷係於被告離去後，始因其他事故陷入無意識或昏睡之
    狀態。
　㈢證人甲○○於本院審理中證稱：案發當天我有跟陳○鎧手機視訊
    ，有看到姚○婷，已經有點醉茫茫，姚○婷身體狀況是生氣會
    氣喘不過來、會暈倒等語(見本院卷一第202、203、207頁)
    ；證人丙○○於本院審理中證稱：姚○婷以前氣喘會昏倒等語(
    見本院卷二第256頁)，然依上開說明，並無法證明案發時證
    人姚○婷已陷於意識不清楚、無法妥善照護陳○鎧之狀態，且
    證人姚○婷於警詢一開始係稱因身體不舒服而躺著休息、進
    而睡著(見偵卷第29頁)，與事後所稱氣喘情狀，容有差異，
    殊難以此遽為不利被告之認定。　
　㈣按刑法上之遺棄罪，係使無自救力人的生命處於危險狀態之 
    行為，為對生命之抽象危險犯，包括無義務者遺棄（第293 
    條）與有義務者遺棄（第294條）兩種。惟對於無義務者遺
    棄之處罰，為免擴張及於單純不救助行為，須以行為人實行
     積極作為，使被遺棄之無自救力人的生命陷於危險狀態為
    限 。無保護義務者對於無自救力之人，以積極作為，將其
    移置 於無人可予救助之場所，或使其生命危險的狀態處於
    更加危 險之情形均屬之，倘因此發生死亡的結果，即有刑
    法第293 條第2項加重結果犯適用之餘地(最高法院109年度
    台上字第552號判決意旨參照)。本案被告係表示陳○鎧原已
    跟隨其與姚○婷一同走出被告住處，而姚○婷則證稱陳○鎧原
    係在被告住處，然不論被告係從被告住處或屋外將陳○鎧帶
    同至姚○婷旁邊，依上開說明，既無法證明姚○婷當時已達意
    識不清楚之程度，尚難認被告將陳○鎧帶同至姚○婷身旁之行
    為，係將陳○鎧移置於無人可予救助之場所，或使陳○鎧生命
    危險的狀態處於更加危險之情形。揆諸上開說明，自難認被
    告何有遺棄故意及遺棄致人於死之犯行。　　
五、綜上所述，檢察官所舉上開事證，並不足以證明被告有公訴
     意旨所指上開犯行，被告是否確有上開犯行，仍有合理懷
    疑 之存在，揆諸前開規定及判決意旨，尚難遽為被告不利
    之認 定，而無從證明被告犯罪，自應為被告無罪之諭知。
據上論斷，應依刑事訴訟法第301條第1項，判決如主文。
本案經檢察官鄭葆琳、陳昭銘提起公訴，檢察官楊景琇、楊岳都
到庭執行職務。
中　　華　　民　　國　　111 　年　　8 　　月　　16　　日
                  刑事第四庭  審判長法  官  羅貞元
　
                                    法  官  申惟中
　
                                    法  官  郭世顏　
以上正本證明與原本無異。　　　　　　　　　　　　　　　　如不服本判決應於收受判決後20日內向本院提出上訴書狀，並應敘述具體理由。其未敘述上訴理由者，應於上訴期間屆滿後20日內向本院補提理由書(均須按他造當事人之人數附繕本)「切勿逕送上級法院」。告訴人或被害人如對本判決不服者，應具備理由請求檢察官上訴，其上訴期間之計算係以檢察官收受判決正本之日期為準。　　　　　　　　　　　　　　　　　　　　　　　　　　　　　　　　　　　　         書記官  呂  彧  
中　　華　　民　　國　　111 　年　　8 　　月　　16　　日